【裁判字號】    99,交聲,561
【裁判日期】    990531
【裁判案由】    交管條例聲異
【裁判全文】
臺灣板橋地方法院交通事件裁定         99年度交聲字第561號
原處分機關  交通部公路總局臺北區監理所蘆洲監理站
異  議  人  甲○○
即受處分人
上列異議人即受處分人因違反道路交通管理處罰條例案件，對於
交通部公路總局臺北區監理所蘆洲監理站中華民國95年8 月29日
所為之處分（北監蘆字第裁46-CR0000000號）聲明異議，本院裁
定如下：
    主  文
原處分撤銷。
甲○○汽車駕駛人在禁止臨時停車處所停車，處罰鍰新臺幣陸佰
元。
    理  由
一、原處分機關處分意旨略以：異議人即受處分人甲○○於民國
    94年10月7 日22時28分許，將車牌號碼QU7 －119 號輕型機
    車停放於臺北縣永和市○○路501 巷5 號前，因有「在禁止
    臨時停車處所停車」之交通違規，經臺北縣政府警察局永和
    分局（下稱原舉發機關）於94年11月8 日製發北縣警交字第
    CR0000000 號舉發違反道路交通管理事件通知單（下稱舉發
    通知單）逕行舉發。嗣經原處分機關亦認有上開違規情事，
    於95年8 月29日，依道路交通管理處罰條例第56條第1 項第
    1 款規定，裁處異議人罰鍰新臺幣（下同）1200元等語。
二、聲明異議意旨略以：異議人確實未曾收受上開舉發通知單及
    原處分書以致逾期到案，並非故意不繳，為此聲明異議，請
    求撤銷原處分，改裁罰最低額之罰鍰等語。
三、按禁止臨時停車線，用以指示禁止臨時停車路段，為紅色實
    線，道路交通標誌標線號誌設置規則第169 條第1 項前段、
    第2 項前段分別訂有明文。次按汽車駕駛人停車時，在禁止
    臨時停車處所停車者，處600 元以上1200元以下罰鍰，道路
    交通管理處罰條例第56條第1 項第1 款亦定有明文。又所謂
    「汽車」者，係指在道路上不依軌道或電力架線而以原動機
    行駛之車輛（包括機器腳踏車），同條例第92條第1 項規定
    所授權訂立之道路交通安全規則第2 條第1 項第1 款亦規定
    甚明。是以機車駕駛人如有上開在禁止臨時停車處所停車之
    違規情形，仍有首揭處罰規定之適用。復依異議人違規時之
    違反道路交通管理事件統一裁罰基準表之規定，駕駛機器腳
    踏車違反道路交通管理處罰條例第56條第1 項第1 款規定，
    期限內繳納或到案聽候裁決者，處罰鍰600 元，逾越應到案
    期限60日以上，繳納罰鍰或逕行裁決處罰者，應處罰鍰1200
    元。
四、再按處理違反道路交通管理事件，有關文書送達之程序，依
    行政程序法之規定，違反道路交通管理事件統一裁罰基準及
    處理細則第5 條訂有明文。又按送達，於應受送達人之住居
    所、事務所或營業所為之。但在行政機關辦公處所或他處會
    晤應受送達人時，得於會晤處所為之。應受送達人有就業處
    所者，亦得向該處所為送達；於應送達處所不獲會晤應受送
    達人時，得將文書付與有辨別事理能力之同居人、受雇人或
    應送達處所之接收郵件人員；對於當事人之送達，有應為送
    達處所不明者，行政機關得依申請，准為公示送達。行政程
    序法第72條第1 項、第3 項、第73條第1 項及第78條第1 項
    第1 款分別定有明文。另按送達由行政機關自行或交由郵政
    機關送達。文書由行政機關自行送達者，以承辦人員或辦理
    送達事務人員為送達人；其交郵政機關送達者，以郵務人員
    為送達人。前項郵政機關之送達準用依民事訴訟法施行法第
    3 條訂定之郵政機關送達訴訟文書實施辦法。行政程序法第
    68條第1 項、第3 項、第4 項分別定有明文。而上述郵政機
    關送達訴訟文書實施辦法，業於92年9 月1 日更名為郵務機
    構送達訴訟文書實施辦法，且該辦法第11條第3 項明文規定
    ：「送達之訴訟文書由同居人或受僱人或接收郵件人員代收
    時，應於送達證書上註明姓名及其與應受送達人之關係。」
五、經查：
(一)、異議人於94年11月7 日將戶籍遷至臺北市○○區○○路2 段
    65號7 樓之9 ，至今仍未遷出乙節，有異議人之戶籍謄本及
    全戶戶籍資料查詢表各1 紙在卷可稽（見本院卷宗第14、15
    頁），堪信屬實。次查，原處分機關於95年8 月29日裁處異
    議人罰鍰1200元，並將原處分書寄至異議人上開戶籍地之事
    實，亦有原處分書及送達證書各1 紙附卷可參（見本院卷宗
    第7 、8 頁），是以原處分書之送達地址應屬正確無訛。惟
    從形式觀之（見本院卷宗第8 頁），上開送達證書「送達人
    簽章」欄上，僅蓋有「台北100012」、「98.8.30 」、「稽
    查071 」、「台北中正 95.8.30-15 子23 100」等戳記，未
    經送達人即郵務人員蓋章，已有未洽。且上開送達證書「送
    達方式」欄上，亦僅蓋有「中正歐堡社區管理委員會」之圓
    戳章，並書寫「沈文宏」3 字，並未勾選任何選項，亦未註
    明實際收受送達之人與異議人本人之關係為何，有違上述郵
    務機構送達訴訟文書實施辦法之規定，送達程序容有瑕疵存
    在，自不生合法送達之效力。從而，既不能認為已將原處分
    書合法送達異議人，20日之異議期間即無從起算，異議人於
    知悉行政執行之通知後，始於99年3 月2 日聲明異議，尚難
    認已逾期，合先敘明。
(二)、再查，異議人於94年10月7 日22時28分許將車牌號碼QU7 －
    119 號輕型機車，停放在臺北縣永和市○○路501 巷5 號前
    ，有「在禁止臨時停車處所停車」之交通違規事實，為異議
    人所不爭執，此觀卷附異議人所書立之聲明異議狀中僅爭執
    逾期罰鍰之部分即明（見本院卷宗第12頁），並有上開舉發
    通知單1 紙及採證照片1 張為憑（見本院卷宗第3 頁），足
    認異議人確有上開交通違規事實無疑。而上開交通違規事實
    ，經原舉發單位於94年11月8 日製發上開舉發通知單逕行舉
    發，記載應於94年12月3 日前到案，並付郵送達臺北縣三重
    市○○○路508 巷49號，復因郵政機關查無此人退回而另為
    公示送達等情，固有上開舉發通知單、臺北縣政府警察局交
    通隊第631118號大宗郵資已付掛號函件封面影本、臺北縣政
    府警察局永和分局95年5 月3 日北縣警永裁字第0950013538
    號函各1 紙存卷可考。然異議人於94年11月7 日變更戶籍地
    為臺北市○○區○○路2 段65號7 樓之9 乙節，業如前述，
    原舉發機關於94年11月8 日製發上開舉發通知單時，未能詳
    察異議人最新之戶籍地址，仍向舊址送達上開舉發通知單，
    以致郵政機關以查無此人為由退回，其送達程序顯有違誤。
    而舉發機關於知悉上述查無此人退回之情形時，本應依職權
    另透過戶籍查詢之方式以探知異議人之正確住所，乃竟未用
    盡相當之探查方法，即率以「應受送達之處所不明」為由，
    逕對異議人為公示送達，其公示送達程序亦顯然於法未合，
    自不生合法送達之效力。是以，上開舉發通知單既有送達不
    合法之處，自難認定異議人已知悉上開交通違規事實為警舉
    發乙事，此實屬非可歸責於異議人之事由，現實上異議人顯
    無法於上開舉發通知單所定應到案日期前到案申訴答辯，或
    自動繳納罰鍰，俾能獲取較輕處罰之機會，對異議人之程序
    保障自始即有未盡週延之處，自有違正當法律程序原則。原
    處分機關未予詳查，事後復未給予異議人補正機會，遽以對
    異議人裁處法定最高額之罰鍰金額，難認適法。
六、綜上所述，本件異議人於上揭時、地，在禁止臨時停車處所
    停車之交通違規事實，事證明確，惟原處分既有上開可議之
    處，自屬無可維持，異議人聲明異議，為有理由，自應由本
    院撤銷原處分，並依法諭知如主文第2 項所示之處罰，以資
    適法。
七、據上論斷，應依道路交通管理處罰條例第87條第2 項、道路
    交通案件處理辦法第20條前段，裁定如主文。
中    華    民    國    99    年    5     月    31    日
                  交通法庭    法  官    賴彥魁
以上正本證明與原本無異。
如不服本裁定，應於送達後5 日內敘明抗告理由，向本院提出抗
告狀。
                              書記官    楊文祥
中    華    民    國    99    年    5     月    31    日

司法院資訊處製作；財團法人民間司法改革基金會備份。
